臺灣基隆地方法院民事判決　　　　　　　　九十二年度小上字第一七號
　　上　訴　人　甲○○
　　被上訴人　　新桃花源社區住戶管理委員會
　　法定代理人　乙○○
　　訴訟代理人　丙○○
右當事人間請求給付管理費事件，上訴人對於中華民國九十二年八月十九日本院基隆
簡易庭九十二年度基小字第五九四號第一審判決提起上訴，本院第二審合議庭於中華
民國九十三年四月十二日辯論終結，茲判決如左：
    主      文
原判決廢棄。
被上訴人在第一審之訴駁回。
第一、二審訴訟費用新臺幣貳仟伍佰元由被上訴人負擔。
    事      實
甲、上訴人方面：
一、聲明：
    (一)如主文第一、二項所示。
    (二)第一、二審訴訟費用均由被上訴人負擔。
二、陳述：除與原判決記載相同者，予以引用外，補稱：
    (一)依新桃花源公寓大廈規約第七條第五款規定：「主任委員、副主任委員、財
        務委員及管理委員有下列情事之一者，即當解任。(一)主任委員、副主任委
        員、財務委員喪失區分所有權人資格者。(二)管理委員喪失住戶資格者。」
        ，足見擔任主任委員必須具備區分所有權人資格。本件被上訴人（即原審原
        告）自承被上訴人法定代理人乙○○並未具備區分所有權人之資格，其當選
        自屬無效，故其以被上訴人法定代理人之地位提起本件訴訟自不合法。
    (二)本院九十二年度基小第三三三號民事判決（亦為承被上訴人請求區分所有權
        人給付管理費），亦認被上訴人法定代理人乙○○當選無效，其以被上訴人
        法定代理人之地位提起訴訟，為不合法，應予駁回，有該判決可資參照。
    (三)區分所有權人會議沒有合法召開，上訴人質疑被上訴人可否委任訴訟代理人
        到場參與訴訟。因管委會之組成不合法，上訴人不知要將管理費繳給誰。上
        訴人已繳交管理費十餘年，但不願繳給不合法之管委會。
三、證據：除援用第一審所提證據外，補提下列文件為證。
    (一)新桃花源公寓大廈規約影本一件。
    (二)本院九十二年度基小第三三三號小額民事判決影本一件。
    (三)新桃花源社區管理委員會公告一份。
乙、被上訴人方面：
一、聲明：
    (一)上訴駁回。
    (二)第二審訴訟費用由上訴人負擔。
二、陳述：除與原判決記載相同者，予引用外，補稱：
    新桃花源社區之區分所有權人會議已將原規約修正，只是未印製成冊發送各住戶
    而已，被上訴人提出之證物中有會議紀錄，並已公告。
三、證據：除援用第一審所提證據外，補提下列文件為證。
    (一)公寓大廈管理條例解釋函令暨相關法規彙編節影本一件。
    (二)新桃花源社區管理委員會公告八十八年七月三十一日新桃花源社區管理委員
        會第八屆委員籌備會議會議紀錄影本一件。
    (三)新桃花源社區管理委員會公告八十八年十二月十二日新桃花源社區八十八年
        區分所有權人暨住戶大會會議紀錄節影本一件。
    (四)新桃花源公寓大廈（社區）區分所有權人名冊節影本一份（四張）。
丙、本院依職權向基隆市信義區公所函查：新桃花源社區管理委員會於八十八年報備
    規約後，曾否呈報修正之規約報備？如有請檢送影本一份過院參辦（經基隆市信
    義區公所函復稱：新桃花源社區管理委員會於八十八年報備規約後，並未呈報修
    正規約備查）。
    理      由
一、本件被上訴人主張：上訴人為「新桃花源社區」之區分所有權人，依區分所有權
    人會議決議，各區分所有權人每月應繳交管理費新臺幣（下同）六百元，上訴人
    自民國（下同）九十一年七月起開始拒絕繳交管理費，迄起訴時（即聲請發支付
    命令時）共積欠五千四百元，迭催不理等情，故起訴請求判命上訴人應給付被上
    訴人五千四百元及自九十二年五月二十四日（即支付命令送達上訴人之翌日）起
    至清償日止按年息百分之五計算之利息。
二、上訴人則以：被上訴人之法定代理人（即主任委員）乙○○並非社區之區分所有
    權人，依規約不得被選為主任委員，其無權代理被上訴人請求住戶繳交管理費，
    其以被上訴人法定代理人之地位提起本件訴訟自不合法等語，資為抗辯。
三、查「新桃花源公寓大廈規約」第七條第五款規定：「主任委員、副主任委員、財
    務委員及管理委員有下列情事之一者，即當解任。(一)主任委員、副主任委員、
    財務委員喪失區分所有權人資格者。(二)管理委員喪失住戶資格者。」此有上訴
    人提出、被上訴人亦不爭執其為真正之「新桃花源公寓大廈規約」影本一件附卷
    可稽，足見擔任「新桃花源社區」之主任委員者必須具備區分所有權人之資格。
    本件被上訴人（即原審原告）自承被上訴人法定代理人乙○○並未具備區分所有
    權人之資格（見原審言詞辯論筆錄），其被選為「新桃花源社區」之主任委員，
    自屬無效。至被上訴人雖辯稱：新桃花源社區之區分所有權人會議已將原規約修
    正，只是未印製成冊發送各住戶而已，被上訴人提出之證物中有會議紀錄，並已
    公告等語，並補提公寓大廈管理條例解釋函令暨相關法規彙編節影本一件、新桃
    花源社區管理委員會公告八十八年七月三十一日新桃花源社區管理委員會第八屆
    委員籌備會議會議紀錄影本一件、新桃花源社區管理委員會公告八十八年十二月
    十二日新桃花源社區八十八年區分所有權人暨住戶大會會議紀錄節影本一件及新
    桃花源公寓大廈（社區）區分所有權人名冊節影本四張為證。惟經核上開文件均
    無新桃花源公寓大廈規約已經該社區區分所有權人會議修正之紀錄，另經本院依
    職權向基隆市信義區公所函查：新桃花源社區管理委員會於八十八年報備規約後
    ，曾否呈報修正之規約報備（如有請檢送影本一份過院參辦）？經基隆市信義區
    公所函復稱：新桃花源社區管理委員會於八十八年報備規約後，並未呈報修正規
    約備查等語，有該公所之復函在卷可稽。又經本院命被上訴人提出其法定代理人
    「乙○○」具有區分所有權人身分之證據到場，惟迄本件言詞辯論終結時仍未見
    被上訴人提出。故「乙○○」以被上訴人法定代理人之地位提起本件訴訟顯不合
    法。原審於上訴人抗辯後，未予詳查，先命補正，仍認其法定代理人為合法，而
    判命上訴人給付被上訴人管理費五千四百元及自九十二年五月二十四日（即支付
    命令送達上訴人之翌日）起至清償日止按年息百分之五計算之利息，並依職權宣
    告假執行，自有未洽。上訴意旨指摘原判決不當，求予廢棄改判，為有理由。自
    應由本院予以廢棄改判如主文第二項所示。
四、第一審訴訟費一千元、第二審訴訟費一千五百元，合計二千五百元，均應由被上
    訴人負擔，爰一並確定其數額如主文第三項所示。
五、據上論結，本件上訴為有理由，依民事訴訟法第四百三十六條之三十二第二項、
    、第四百五十條、第七十八條，第四百三十六條之三十二第一項、第四百三十六
    條之十九第一項，判決如主文。
中　　　華　　　民　　　國　　九十三　　年　　　四　　　月　　二十六　　日
                                民事庭審判長法  官  李  木  貴
                                            法  官  林  李  達
                                            法  官  林  金  發
右為正本，係照原本作成。
對本判決不得上訴。
中　　　華　　　民　　　國　　九十三　　年　　　四　　　月　　二十六　　日
                                        法院書記官  溫  麗  燕
